【裁判字號】    95,中交簡上,542
【裁判日期】    950922
【裁判案由】    公共危險
【裁判全文】
臺灣臺中地方法院刑事判決         95年度中交簡上字第542號
公  訴  人  臺灣臺中地方法院檢察署檢察官
上  訴  人
即  被  告  甲○○原名湯博丞.
上列上訴人因公共危險案件，不服本院臺中簡易庭95年度中交簡
字第1131號中華民國95年7月31日第一審簡易判決（聲請案號：
臺灣臺中地方法院檢察署95年度速偵字第2485號），提起上訴，
本院判決如下：
    主    文
上訴駁回。
    犯罪事實
一、甲○○（原名湯博丞）於民國95年6月22日下午2時許起至4
    時許止，在苗栗縣三義鄉其友人之住處內，飲用高梁酒約半
    瓶後，明知其汽車駕駛執照已經監理機關予以吊扣，不得再
    駕駛汽車，且其已無法順利操控車輛，並注意能力已降低，
    已達不能安全駕駛之程度，竟仍於同日下午4時許，駕駛車
    號7278—NJ號自用小客車，自上址出發，沿國道1號高速公
    路往臺中方向行駛，嗣於同日下午6時20分許，途經該路段
    南向167公里又900公尺處（即豐原交流道匝道出口處，屬臺
    中縣神岡鄉境內），因車身搖擺不定，為警攔檢測得其呼氣
    中所含酒精濃度達0.81MG /L。
二、案經內政部警政署國道公路警察局第三警察隊報請臺灣臺中
    地方法院檢察署檢察官偵查後聲請簡易判決處刑。
    理    由
壹、程序部分：
    按被告以外之人（包括證人、鑑定人、告訴人、被害人及共
    同被告等）於審判外之陳述雖不符刑事訴訟法第159條之1至
    之4等4條之規定，而經當事人於審判程序同意作為證據，法
    院審酌該言詞陳述或書面陳述作成時之情況，認為適當者，
    亦得為證據；當事人、代理人或辯護人於法院調查證據時，
    知有刑事訴訟法第159條第1項不得為證據之情形，而未於言
    詞辯論終結前聲明異議者，視為有前項之同意，同法第159
    條之5定有明文。立法意旨在於傳聞證據未經當事人之反對
    詰問予以核實，原則上先予排除。惟若當事人已放棄反對詰
    問權，於審判程序中表明同意該等傳聞證據可作為證據；或
    於言詞辯論終結前未聲明異議，基於尊重當事人對傳聞證據
    之處分權，及證據資料愈豐富，愈有助於真實發見之理念，
    且強化言詞辯論主義，使訴訟程序得以順暢進行，上開傳聞
    證據亦均具有證據能力。本件上訴人、被告於本院表示對於
    本件卷內已存在之證據之證據能力不爭執（本院卷第24頁、
    第33頁），是本件卷附酒精濃度測試紙、刑法第185條之3案
    件測試觀察紀錄表及內政部警政署國道公路警察局公警局交
    字第Z00000000號舉發違反道路交通管理事件通知單等於審
    判外之書面陳述，仍具有證據能力。
貳、實體部分：
一、上揭事實，訊據被告甲○○於本院審理中坦承不諱，且被告
    於酒後吐氣所含酒精成份達0.81MG/L，有酒精濃度測試紙1
    紙附卷可稽；另按刑法第185條之3服用酒類，不能安全駕駛
    動力交通工具而駕駛罪，係屬抽象危險犯，其立法目的在嚇
    阻酒後駕車，危害公眾安全及防止交通事故之發生，條文中
    所稱「不能安全駕駛動力交通工具」係屬不確定之法律概念
    ，除衡之行為人駕車時飲用酒類之程度及血液中酒精含量之
    多寡外，並應參以行為人當時之精神狀態、駕馭車輛之情形
    及對於交通號誌或指揮之遵守能力，以資相佐，雖非徒以飲
    酒數量作為取決是否成罪之唯一標準，惟參考德國、美國之
    認定標準，若駕駛人於呼氣中酒精濃度已達0.55以上，肇事
    率為一般正常人之10倍，可認為已達不能安全駕駛之標準無
    疑，有臺灣高等法院90年11月13日院田刑敬字第18874號函
    及法務部88年5月18日法88檢字第001669號函可佐，再衡以
    被告酒後駕車，駕駛時有車身左右搖擺等情形，有刑法第18
    5條之3案件測試觀察紀錄表1紙在卷可查等情以觀，足認被
    告酒後顯已無法順利控制車輛、注意能力已然降低，達到不
    能安全駕駛之程度。事證明確，被告犯行洵堪認定。
二、被告行為後，刑法業於94年1月7日修正，同年2月2日公布，
    於95年7月1日施行。按行為後法律有變更者，適用行為時之
    法律，但行為後之法律有利於行為人者，適用最有利於行為
    人之法律，修正後即現行刑法第2條第1項定有明文，又按比
    較新舊法，應就罪刑有關之共犯、未遂犯、想像競合犯、牽
    連犯、連續犯、結合犯，以及累犯加重、自首減輕暨其他法
    定加減原因（如身分加減）與加減例等一切情形，綜其全部
    罪刑之結果而為比較，此有最高法院95年5月23日第8次刑庭
    會議決議第一、(四)則可資參照。
（一）刑法第185條之3之罪，其罰金部分之法定刑原為最高得科
      銀元30,000元以下罰金。而刑法施行法第1條之1於95年6
      月14日增訂公布，明定：「中華民國94年1月7日刑法修正
      施行後（按指95年7月1日），刑法分則編所定罰金之貨幣
      單位為新臺幣。94年1月7日刑法修正時，刑法分則編未修
      正之條文定有罰金刑者，自94年1月7日刑法修正施行後，
      就其所定數額提高為30倍。但72年6月26日到94年1月7日
      新增或修正之條文，就其所定數額提高為3倍。」。刑法
      第185條之3係於88年4月21日公布增訂，並自88年4月23日
      施行，故如適用裁判時法，應依前開刑法施行法第1條之
      1第2項但書之規定就其所定數額提高3倍，經提高結果，
      刑法第185條之3之罪所得科處之罰金刑最高額為新臺幣90
      ,000 元，與修正前之規定並無不同。惟修正後刑法第33
      條第5款規定「罰金：新臺幣1,000元以上，以百元計算之
      」，與修正前刑法第33條第5款規定「罰金：1元以上」不
      同，依修正前該條款之規定，刑法第185條之3之罪所得科
      處之罰金刑最低為銀元1元即新臺幣3元，惟依修正後之規
      定，該條所得科處之罰金刑最低為新臺幣1,000元，經比
      較新舊法結果，以舊法較有利於被告，故依刑法第2條第1
      項前段規定，本案關於刑法第185條之3之法定刑罰金部分
      ，自應適用行為時之法律即修正前刑法第33條第5款規定
      決定其罰金部分之法定刑。
（二）被告行為時，依修正前刑法第41條第1項前段、罰金罰鍰
      提高標準條例第2條（現已刪除）之規定，易科罰金之折
      算標準原以銀元100元、200元、300元折算1日，經折算為
      新臺幣後，應以新臺幣300元、600元、900元折算1日，而
      刑法第41條第1項前段修正後，則規定為以新臺幣1,000元
      、2,000元、3,000元折算1日，因屬科刑規範事項之變更
      ，其折算標準為裁判時所應諭知，自有就新舊法規定比較
      之必要，經比較新舊法結果，以被告行為時之舊法較為有
      利於被告，自應依修正前刑法第41條前段、修正刪除前罰
      金罰鍰提高標準條例第2條之規定，諭知易科罰金之折算
      標準。
（三）綜合上述各條文修正前、後之比較，揆諸前揭最高法院決
      議及修正後刑法第2條第1項前段、後段規定之「從舊、從
      輕」原則，本案自應適用被告行為時之法律，即修正前刑
      法之相關規定及修正刪除前罰金罰鍰提高標準條例第2條
      規定，予以論處。
三、核被告所為，係犯刑法第185條之3服用酒類，不能安全駕駛
    動力交通工具而駕駛罪。原審因而以事證明確，依刑事訴訟
    法第449條第1項前段、第454條第2項，刑法第185條之3、（
    修正前）第41條第1項前段，（修正刪除前）罰金罰鍰提高
    標準條例第2條、現行法規所定貨幣單位折算新臺幣條例第2
    條之規定，判處被告拘役50日，如易科罰金，以銀元300元
    即新臺幣900元折算1日，其認事用法均無不當，量刑亦屬妥
    適。被告上訴意旨略稱：被告犯罪後已知行為不當，請故念
    被告於警偵訊中坦承犯行，且被告從無前科，現仍失業中，
    又須分期繳納違規罰鍰等情，予以緩刑之宣告云云。然查，
    被告之汽車駕駛執照，已經監理機關所吊扣，吊扣期間為95
    年6月19日起至95年12月18日止，為被告於警訊中所自承不
    諱，復有內政部警政署國道公路警察局公警局交字第Z00000
    000號舉發違反道路交通管理事件通知單影本1紙在卷可憑，
    應可認定。故被告即應知其於上開駕照吊扣期間內不得再行
    駕車，詎其仍無視法令之禁止，於吊扣駕照後之第4日，即
    95年6月22日即違規駕駛汽車上路，且於行車前，復飲酒而
    致不能安全駕駛，其後，甚而將車輛行駛於高速公路上，嚴
    重漠視國家法令及社會大眾之生命、身體之安全，惡性非輕
    ，並見其草率、僥倖之心態，顯有予以科刑執行，以惕其心
    念之必要；又由其於受吊扣駕照處分後之第4日，即違規駕
    駛汽車上路一情以觀，猶足見其法治觀念之淡薄，難以期待
    其可自省，而不致再犯；本院綜合審酌上情，認實不宜予被
    告緩刑之宣告，被告前揭上訴意旨，為無理由，應予駁回。
據上論斷，應依刑事訴訟法第455條之1第1項、第3項、第368條
，判決如主文。
本案經檢察官乙○○到庭執行職務。
中    華    民    國    95    年    9     月    22    日
                  刑事第十四庭  審判長法  官  楊真明
                                      法  官  劉逸成
                                      法  官  林世民
上正本證明與原本無異。
本件不得上訴。
                                      書記官  紀俊源
中    華    民    國    95    年    9     月    22    日
附錄本案論罪科刑法條全文
中華民國刑法第185條之3
服用毒品、麻醉藥品、酒類或其他相類之物，不能安全駕駛動力
交通工具而駕駛者，處1年以下有期徒刑、拘役或30,000元以下
罰金。


司法院資訊處製作；財團法人民間司法改革基金會備份。
